【裁判字號】    88,易,1131
【裁判日期】    890922
【裁判案由】    背信等
【裁判全文】
臺灣桃園地方法院刑事判決                        八十八年度易字第一一三一號
    公  訴  人  臺灣桃園地方法院檢察署檢察官
    被      告  乙○○
右被告因背信等案件，經檢察官提起公訴（八十七年度偵字第一三六五四號），本院
判決如左：
    主  文
乙○○無罪。
    理  由
一、公訴意旨略以：被告乙○○受甲○○委託處理債務催收及投資管理事宜，竟意圖
    為自己不法之所有，基於概括之犯意，自民國（下同）八十二年間起至八十七年
    間止，連續將甲○○交付之本票、收取甲○○之債務人清償款項、投資財物侵吞
    入己，並擅自以自己之名義聲請強制執行獲准，及將甲○○之債務人提供之不動
    產抵押權私自移轉至自己之名下，時間及行為均詳如附表所示，案經甲○○告訴
    ，因認被告涉犯刑法第三百三十五條第一項侵占及同法第三百四十二條背信等罪
    嫌云云。
二、按犯罪事實應依證據認定之，無證據不得推定其犯罪事實，刑事訴訟法第一百五
    十四條定有明文。又刑法第三百四十二條之背信罪，係為他人處理事務並違背任
    務之行為，具有為自己或第三人不法利益之意圖，或圖加不法損害本人之利益意
    思，為其構成要件，若本人利益之受損害，乃基於正當原因，並非不法，或本人
    並未因而受有損害，或並非屬於為他人處理之事務，而係基於本身行使權利人之
    地位而為之行為，均與背信罪之要件有間，均難論以本罪（最高法院五十三年台
    上字第二四二九號判例參照），合先說明。
三、本件公訴人認被告乙○○涉犯背信等罪嫌，無非係以右揭事實，業據告訴人甲○
    ○指訴綦詳，並有告訴人提出之委託處理事物文書資料等為其論據。訊據被告固
    坦承有受告訴人甲○○之委託處理事務，惟矢口否認有何公訴人所指之侵占、背
    信犯行，並辯稱：其中附表一所示，伊是跟甲○○及她女兒合夥投資經營，伊有
    出資四十多萬元，伊等是開精品店，地點在山東青島市，後來甲○○逼伊退股，
    伊才寫同意書，後來伊就離開大陸，根本沒有侵吞店內的物品及現金，至於附表
    二部分，是有關養豬，其中一百二十三萬多元，法院分配的現金都被甲○○拿走
    了，上開養豬事業伊也有出資將近二百萬元，因當時都是以甲○○之名義去簽契
    約及設定抵押，所以法院拍賣所得均由甲○○領走，所以甲○○才會將楊明義及
    劉勝彰所簽發之本票給伊，當作伊投資養豬事業之賠償等語。
四、經查，本院認定犯罪所憑之事證，必須基於吾人一般社會生活經驗認為大致可信
    ，且除認定被告犯罪之外，無從本於同一事證為其他有利於被告之合理推斷，始
    足據為有罪判決之心證基礎。故關於債務不履行之事實，除非被告業已自白其為
    財產犯罪之結果，苟無其他足以證明行為人自始具有不法利益之積極證據，自不
    得率先推定被告心存犯罪故意，而令其自證無罪之義務。茲被告既已否認有何違
    背任務之行為，告訴人亦未就所訴被告受任後有損害本人利益乙節提出何等積極
    證據以憑調查，徒以被告受委任事務未處理妥適而告訴背信，依上開說明，尚乏
    確據。參以證人丙○○、王振原、楊振國均到院證稱：被告與告訴人間非普通情
    誼，且被告亦為養豬事業合夥人之一，而被告會持有告訴人之債務人票據，實因
    告訴人交予被告處理等情（見本院八十八年八月四日訊問筆錄），再者告訴人亦
    自承與被告之間有多件民、刑事訴訟，則告訴人嗣因與被告感情生變，始認被告
    委任處理事務不當，甚至生損害於本人之利益，尚非有據，況被告雖受告訴人委
    任，處理某些事務，固對本人之利益有所損害，然基於正當原因，並非不法，尚
    難以遽認被告有侵占或背信之情事。另查：公訴人所指為被告涉犯背信之指、證
    述及各該證據等，僅足證明其等間，有為票據款項積欠之事實，已如前述；況且
    告訴人與被告債權債務關係複雜，是本件告訴人甲○○、被告乙○○暨證人間，
    為債權債務中另參雜著男女情感因素之糾葛，況被告係康女多年密友已為告訴人
    所不否認，是尚難以其間債款未清未償，遽認被告有侵占或背信犯行。綜上所述
    ，仍難據此遽認被告有為他人處理事務並違背任務之情，是與背信罪之構成要件
    未見相合。據上，被告所辯，應非子虛，核堪採信。此外，復查無其他積極證據
    足認被告有公訴人所指背信等犯行存在，不能證明被告犯罪，自應為其無罪之判
    決。
據上論斷，應依刑事訴訟法第三百零一條第一項，判決如主文。
本案經檢察官呂理銘到庭執行職務。
中      華      民      國      八十九    年      九    月    二十二    日
                                台灣桃園地方法院刑事第二庭
    法  官  李  育  仁
右正本證明與原本無異。
如不服本判決，應於判決送達後十日內向本院提出上訴狀( 應附繕本 )，上訴於
臺灣高等法院。
                                    書記官  王  泰  元
中      華      民      國      八十九   年      十     月      四      日


司法院資訊處製作；財團法人民間司法改革基金會備份。
